【裁判字號】    92,上重訴,17
【裁判日期】    920923
【裁判案由】    違反毒品危害防制條例
【裁判全文】
臺灣高等法院高雄分院刑事判決                    九十二年度上重訴字第一七號
    上  訴  人
    即  被  告  乙○○
    指定辯護人  史雙全
右上訴人因違反毒品危害防制條例案件，不服臺灣高雄地方法院九十二年度重訴字第
四九號中華民國九十二年七月十一日第一審判決（起訴案號：臺灣高雄地方法院檢察
署九十二年度偵字第五七０三號），提起上訴，本院判決如左：
      主  文
原判決關於運輸第一級毒品部分，撤銷。
乙○○共同運輸第一級毒品，處無期徒刑，褫奪公權終身。
第一級毒品海洛因肆包（合計淨重陸佰參拾點肆肆公克；包裝袋重參拾點陸壹公克）
沒收銷燬；黃色膠帶壹綑、束腹壹條及護膝貳條均沒收。
      事  實
一、乙○○於民國九十一年五月間，因施用第一級毒品海洛因而結識某不詳姓名成年
    人某甲，某甲見乙○○行動不便，容易以綑綁夾帶毒品方式蒙混海關人員之查緝
    ，為私運海洛因入境之適當人選，其二人均明知海洛因為毒品危害防制條例第二
    條第二項第一款所稱之第一級毒品，並經公告為甲類第四款之管制進出口物品，
    非經許可，不得持有、運輸，竟於九十二年二月間，在高屏地區某處，共同基於
    私運管制物品第一級毒品海洛因之犯意聯絡，謀議先由某甲前往大陸地區接洽販
    毒人員，購得毒品海洛因後，再由乙○○前往大陸地區將海洛因夾帶運輸入境，
    事成之後則由某甲給予乙○○報酬。乙○○則於九十二年二月二十八日十五時三
    十分，由高雄小港國際機場（下稱小港機場）搭乘復興航空ＧＥ三六三號班機前
    往澳門，於同日十六時五十二分抵達澳門後即由某甲前往接機，將乙○○帶往大
    陸廣東省長安市某處公寓，並安排乙○○之食宿，同年三月十日中午，某甲即在
    長安市該處公寓將其向大陸毒販購得之毒品海洛因（淨重六百三十點四十四公克
    、包裝重三十點六十一公克），以黃色膠帶一綑分裝成大小不一四包，及其所購
    供乙○○夾帶運輸毒品所用之護膝二條、束腹一條交予乙○○，並協助乙○○將
    包裹成長條型之毒品海洛因以束腹一條綑綁在乙○○後腰間，另將二包毒品海洛
    因分以護膝二條，各繫於乙○○左右大腿內側，乙○○另將較小包之毒品海洛因
    置於褲子左側口袋內，由大陸廣東省長安市轉往澳門，於三月十日十九時四十一
    分，搭乘復興航空ＧＥ三六四號班機返台，於同日二十時五十五分抵達小港機場
    ，以此方式夾帶運輸上開管制物品第一級毒品海洛因私運入境。乙○○下機後為
    免因夾帶毒品行動不便遭洞悉，而委請不知情航空公司人員以輪椅推送乙○○，
    嗣因航空警察局高雄分局事前獲得線報，乙○○於九十二年三月十日二十一時四
    十五分許，通關入境安檢時為海關人員會警當場查獲，並在乙○○雙腿、腰腹部
    及左側褲子口袋，查扣前開第一級毒品海洛因四包（重量同前）及供運輸第一級
    毒品所用之黃色膠帶一綑、束腹一條、護膝二條。
二、案經內政部警政署航空警察局高雄分局報請台灣高雄地方法院檢察署檢察官偵查
    起訴。
      理  由
一、前開時、地被告乙○○如何與人共謀運輸第一級毒品海洛因入境，而搭機前往澳
    門轉赴大陸廣東長安市，並於返台當日如何將扣案海洛因綑綁身上，而由澳門搭
    機夾帶運輸入境，於機場通關入境安檢時為警依據線報而當場查獲等事實，業據
    證人即查獲員警陳重光於原審證稱明確（見原審卷第四二頁），並在被告雙腿、
    腰腹部、口袋等處查扣大小不一之毒品海洛因四包、黃色膠帶一綑、束腹一條、
    護膝二條，有扣押物品目錄表一紙，及相片八幀附卷足按（見警卷第八、十四至
    十七頁）。而扣案毒品經送鑑定結果，均含第一級第六項毒品海洛因成分，合計
    淨重六百三十點四四公克，包裝重三十點六一公克，純度百分之七十七點四三，
    純質淨重四百八十八點一五公克，有法務部調查局九十二年四月九日調科壹字第
    二二００一四九六九號鑑定通知書一紙附卷可稽（見偵卷第十九頁）。又被告於
    九十二年二月二十八日十五時三十分，由小港機場搭乘復興航空ＧＥ三六三號班
    機，於同日十六時五十二分抵達澳門，於三月十日十九時四十一分，搭乘復興航
    空ＧＥ三六四號班機返台，於同日二十時五十五分抵達小港機場等情，有入出境
    查詢結果及復興航空公司高雄站回函各一份附卷可憑（見偵卷第八三頁，本院卷
    第八五頁）。另被告就其前揭如何事先知情而自大陸地區運輸私運第一級毒品入
    境犯行，迭於警訊、偵查、原審及本院調查中（見本院卷第六四頁）供認明確，
    是其於本院嗣後改口辯以「為警查獲拆開才知是毒品」云云（見本院卷第六八、
    一一一頁），顯非可採。
二、關於被告前揭運輸毒品入境之共犯部分：
  (一)被告於案發後之第一次警訊及檢察官三度訊問中，均供稱係自己施用而夾帶入境
    （見警卷第二頁，偵卷第十二、二二、二六頁），嗣於偵查中經警借提訊問後，
    被告則於警訊供述「徐清輝、何安財，趙德國、楊哲明等共犯」（見偵卷第六三
    至六五頁），並指認渠等口卡片（見偵卷第七一、七五、至七七頁），而至原審
    及本院訊問時固仍堅指徐清輝等人係屬共犯云云。
  (二)然被告前開關於共犯之供述，並非前後一致，又徐清輝等四人於本案偵查、原審
    卷內均無渠等訊問筆錄或關於被告此部份供述之其他事證足佐，至本院調查中經
    查址傳喚結果，僅趙德國一人到庭證述在卷，並否認被告前開此部份之共犯情節
    供述內容（見本院卷第六六、六七頁），而公訴人雖於起訴意指中亦認徐清輝等
    四人係與被告共犯本案，然以起訴書所據之趙德國、楊哲明出入境資料，僅能證
    明其二人之出入境事實，如何得以佐認即與被告此部份供述相符，此外，公訴人
    均無舉出其他相關足資佐認之積極證據，則以公訴人所舉之卷附證據，尚難證明
    徐清輝等四人即係本案之共同甲犯。
  (三)惟本案扣案海洛因毒品數量甚多，而被告於本案前僅有一次施用毒品紀錄，其他
    並無毒品相關前科，堪認被告所犯本案係有提供毒品貨源之共犯存在，復參以被
    告於九十一年五月間之觀察勒戒紀錄及本案為警查獲後所採尿液亦呈嗎啡陽性反
    應等情（見警卷第七頁，偵卷第五頁之煙毒人犯尿液編號及姓名對照表、高雄市
    立凱旋醫院九十二年三月二十日高市凱醫檢字第００九三二號煙毒尿液檢驗成績
    書），足認被告係因施用海洛因而結識某不詳姓名成年人某甲，某甲見被告行動
    不便，易以綑綁夾帶毒品方式蒙混海關人員之查緝，乃於九十二年二月間，在高
    屏地區某處，二人謀議由某甲前往大陸購毒，再由被告前往大陸將海洛因夾帶運
    輸入境，事成之後則由某甲給予乙○○報酬等事實。
  (四)綜上所述，被告前揭共同運輸第一級毒品私運入境犯行，事證明確，足堪認定。
三、按海洛因屬毒品危害防制條例第二條第一項第一款規定之第一級毒品，非經許可
    ，不得運輸；且係行政院依懲治走私條例第二條第四項授權訂定之管制物品項目
    及其數額甲類第四款規定之毒品，屬於管制進出口之物品。核被告乙○○所為，
    係犯毒品危害防制條例第四條第一項之運輸第一級毒品罪，及懲治走私條例第二
    條第一項之私運管制物品進口罪。被告持有第一級毒品海洛因之低度行為為運輸
    之高度行為所吸收，不另論罪。被告與某不詳姓名之成年人某甲就上開犯行間，
    有犯意聯絡及行為分擔，為共同甲犯。被告一次私運海洛因進口，係一行為同時
    觸犯上開二罪名之想像競合犯，依刑法第五十五條從較重之運輸第一級毒品罪處
    斷。
四、被告於為警查獲後，所供之共犯何安財、徐清輝、趙德國、楊哲明等人，尚難證
    明係屬共犯，已如前述，又縱然被告供出本案共犯，亦與毒品危害防制條例第十
    七條所定之減刑要件不符（最高法院八十五年度台覆字第二二八號、八十六年度
    台覆字第五八號判決意旨參照）；又被告辯護意旨雖聲請依刑法第五十九條規定
    予以減刑等語（見本院卷第一一七頁），然被告所犯前揭運輸毒品之數量甚多，
    犯罪情節嚴重，顯無情堪憫恕之事實，無從遽依刑法第五十九條規定減刑，併予
    敘明；另按證人保護法所稱減刑規定適用，以經檢察官事先同意者為限，此觀該
    法第十四條規定自明，本件被告於偵查中，經警方借提訊問時雖供述其他另涉毒
    品危害防制條例之嫌犯等人（見偵卷第二九至三一頁），但觀諸卷附筆錄均無有
    何「經檢察官事先同意」之意旨，是被告此部份供述，亦不適用證人保護法減刑
    之規定，附此說明。
五、原判決關於被告運輸第一級毒品部分，予以論罪科刑，固非無見，惟查：
  (一)被告係與某不詳姓名之成年人某甲共犯本案，已如前述，原判決遽依起訴意旨，
    而認何安財、徐清輝、趙德國、楊哲明等人係屬共同甲犯一節，即有不當。
  (二)被告所犯前揭犯行，並無行為後法律有變更情形，則原判決據上論結欄，贅引刑
    法第二條第一項但書之規定，亦有不當。
六、被告仍執前詞提起上訴，指摘原判決關於運輸第一級毒品部分不當，雖無理由，
    惟原判決關於此部分既有上開可議，應由本院將此部份，予以撤銷改判。爰審酌
    被告明知第一級毒品及禁藥危害人體健康，影響家庭、社會治安至深且鉅，為牟
    一己私利，不惜違法夾藏扣案數量甚多之海洛因毒品私運入境，念其犯後多次坦
    承犯行之態度尚佳等一切情狀，量處如主文第二項所示之刑，並宣告褫奪公權終
    身，以示懲儆。末查扣案毒品海洛因四包（合計淨重六百三十點四十四公克；包
    裝袋重三十點六一公克，含毒品無法剝離），應依毒品危害防制條例第十八條第
    一項前段規定沒收銷燬，扣案黃色膠帶一綑、束腹一條及護膝二條，為共犯某甲
    所有，並供被告運輸海洛因所用之物，依同條例第十九條第一項規定宣告沒收。
七、按除被告所犯為死刑、無期徒刑、最輕本刑為三年以上有期徒刑之罪或高等法院
    管轄第一審案件者外，於前條第一項程序進行中，被告先就被訴事實為有罪之陳
    述時，審判長得告知被告簡式審判程序之旨，並聽取當事人、代理人、辯護人及
    輔佐人之意見後，裁定進行簡式審判程序，刑事訴訟法第二百七十三條之一第一
    項定有明文。從而被告所犯如為死刑、無期徒刑、最輕本刑為三年以上有期徒刑
    之罪，即無適用簡式審判程序。本件被告前揭運輸第一級毒品犯行，係死刑或無
    期徒刑之罪，是被告辯護人聲請適用簡式審判程序（見本院卷第七七頁），於法
    尚有未合。
八、被告被訴運輸第二級毒品罪部分，業經原審判決無罪在案，附此敘明。
據上論斷，依刑事訴訟法第三百六十九條第一項前段、第三百六十四條、第二百九十
九條第一項前段，毒品危害防制條例第四條第一項、第十八條第一項前段、第十九條
第一項，懲治走私條例第二條第一項、第十一條、第十二條，刑法第十一條前段、第
二十八條、第五十五條、第三十七第一項，判決如主文。
本案經檢察官鄭文貴到庭執行職務。
中    華    民    國      九十二      年      九      月     二十三   日
                              臺灣高等法院高雄分院刑事第六庭
                                  審判長法官  王憲義
                                        法官  謝靜雯
                                        法官  張意聰
右甲本證明與原本無異。
如不服本判決應於收受本判決後十日內向本院提出上訴書狀，其未述上訴理由者，
並得於提起上訴後十日內向本院補提理由書狀（均須按他造當事人之人數附繕本)「
切勿逕送上級法院」。
                                      書記官  王婉蓉
中    華    民    國      九十二      年      九      月     二十三   日
附錄本判決論罪科刑法條全文
毒品危害防制條例第四條第一項：
製造、運輸、販賣第一級毒品者，處死刑或無期徒刑；處無期徒刑者，得併科新臺幣
一千萬元以下罰金。
懲治走私條例第二條第一項：
私運管制物品進口、出口逾公告數額者，處七年以下有期徒刑，得併科新臺幣三百萬
元以下罰金。


司法院資訊處製作；財團法人民間司法改革基金會備份。
